最高法院刑事判決　　　　　　　九十六年度台上字第三九五號
上　訴　人　甲○○
上列上訴人因違反槍砲彈藥刀械管制條例案件，不服台灣高等法
院高雄分院中華民國九十三年五月十一日第二審判決（九十三年
度上訴字第二三五號，起訴案號：台灣高雄地方法院檢察署九十
一年度偵字第二０九七五、二四三四七號），提起上訴，本院判
決如下：
    主  文
原判決關於甲○○部分撤銷，發回台灣高等法院高雄分院。
    理  由
本件原判決撤銷第一審關於上訴人甲○○部分之科刑判決，改判
依想像競合犯、牽連犯從一重論處上訴人共同未經許可，持有可
發射子彈具有殺傷力之改造手槍罪刑，固非無見。
惟查：一、原判決事實欄記載李春竹因與乙○○在電子遊藝場發
生口角，經返回住處持其寄藏之改造手槍一支及子彈前往上址，
欲教訓乙○○以為報復，適見上訴人與不詳姓名者約四人亦在該
遊藝場門口，乃與上訴人等人共同基於持有該槍彈、傷害等之犯
意聯絡，由上訴人持不明刀械進入遊藝場內砍中乙○○左手臂，
乙○○遭壓制後，並遭李春竹持槍射擊右手臂一發等情，並於理
由說明「李春竹回家拿取上開改造手槍及子彈後之持有行為，是
為傷害乙○○之目的而持有，而被告甲○○及現場其他不詳姓名
之人，既知目的是要教訓傷害乙○○，才推由甲○○先持刀械進
入遊藝場叫乙○○出來，李春竹持槍、彈與其他不詳姓名之人則
聚在門口處等候，顯然對彼此欲以何種方式或持何種凶器打擊對
方，已知之甚詳，並有相互利用之意思，以便分工合擊；打鬥時
亦均可清楚知悉李春竹持有改造手槍及子彈，仍共同合力打擊告
訴人乙○○，可見彼此間均具有共同持有該改造手槍及子彈作為
傷害乙○○身體之意思聯絡，縱僅由李春竹分擔實際射擊之行為
，仍應共負持有之責」等語。然上訴人始終否認知悉李春竹持有
槍彈，原判決所引用證人李春竹於警詢及偵查中之供述，係稱：
案發當天凌晨，伊與乙○○發生口角，即返家持犯案所用槍枝及
子彈回到該舞廳，由上訴人戴安全帽進去五福二路四十九號寶貝
熊遊藝場叫乙○○出來，乙○○一出門口，伊就跟乙○○打起來
，上訴人就拿武士刀砍乙○○後，伊就由褲子口袋拿出預藏手槍
等語，再參以上訴人於檢察官訊問時供稱：伊持刀割到乙○○左
手臂後，害怕就跑了，不知其後發生之事，亦不知李春竹帶槍云
云；李春竹亦稱「我帶槍，呂（清發）不知道。我拿槍出來時，
也剛好被被害人擋到，我在被害人的前面，呂在後面」，而證人
王紹綱於偵查中稱：「（檢察官問：李春竹開槍時，甲○○在場
否？）在，李春竹先開槍，甲○○才拿刀殺乙○○的」，嗣於第
一審則稱：「告訴人（乙○○）被架出後，我就從檳榔攤走到告
訴人被壓制的電玩機台旁，我看到刀子砍完後，我看到李春竹持
槍對準告訴人右上臂擊發一槍」，對於被害人遭李春竹持槍射傷
及上訴人持刀砍傷，孰先孰後，前後供述並非一致（見本案第二
０九七五號偵查卷第十五、十六、二九頁，第一審卷第六二頁）
；倘上訴人係在該遊藝場門口始與李春竹偶然相遇，其如何知悉
李春竹持有槍彈，而與之具共同持有該槍彈之犯意聯絡，依上述
卷內資料，事實並未臻周詳。原審未為查明，亦未就上述分別為
有利、不利於上訴人之卷內證據資料，敘明取捨證據之心證理由
，其為上述之認定，自嫌調查職責未盡及理由欠備。二、上訴人
行為後，槍砲彈藥刀械管制條例業於民國九十四年一月二十六日
修正公布，經刪除第十一條條文，並將未經許可，持有第四條第
一項第一款所定其他可發射金屬或子彈具有殺傷力之各式槍砲等
行為者，併入於第八條處罰，原第十一條第四項之法定刑，由原
來之「處一年以上七年以下有期徒刑，併科新台幣七百萬元以下
罰金。」提高為「處三年以上十年以下有期徒刑，併科新台幣七
百萬元以下罰金。」又刑法亦於九十四年二月二日修正公布，九
十五年七月一日施行，修正後刑法第四十二條第三項係規定「易
服勞役以新台幣一千元以上、二千元或三千元折算一日，但勞役
期限不得逾一年。」原判決認定上訴人等所為，係犯（修正前）
槍砲彈藥刀械管制條例第十一條第四項持有可發射子彈具殺傷力
之其他槍枝罪、第十二條第四項持有子彈罪及刑法第二百七十七
條第一項之傷害罪，並依想像競合犯、牽連犯從一重之持有可發
射子彈具有殺傷力之改造手槍罪處斷，且諭知上訴人所處罰金新
台幣五萬元，如易服勞役以新台幣九百元即銀元三百元折算一日
，就該違反槍砲彈藥刀械管制條例之罪及罰金易服勞役之折算標
準部分，均未及為新舊法之比較，以適用最有利於上訴人之法律
，原判決關於上訴人部分自亦無可維持。以上或為上訴意旨所指
摘，或為本院得依職權調查之事項，應認原判決關於甲○○部分
有撤銷發回更審之原因。
據上論結，應依刑事訴訟法第三百九十七條、第四百零一條，判
決如主文。
中　　華　　民　　國　九十六　年　　一　　月　 十八　 日
                      最高法院刑事第七庭
                          審判長法官  呂　潮　澤
                                法官  吳　昆　仁
                                法官  孫　增　同
                                法官  趙　文　淵
                                法官  吳　　　燦
      本件正本證明與原本無異
                                      書  記  官
中　　華　　民　　國　九十六　年    一　  月  二十三　日
                                                      V
